臺灣高雄地方法院刑事判決　　　　　　 94年度訴緝字第103號
公　訴　人　臺灣高雄地方法院檢察署檢察官
被　　　告　李俊霆原名李偉然.
上列被告因毒品危害防制條例案件，經檢察官提起公訴（92年度
毒偵字第810 號）及移送併案辦理（92年度毒偵字第2497號、92
年度毒偵字第4506號），本院準備程序進行中，被告就被訴事實
為有罪之陳述，經告知簡式審判程序之旨，並聽取當事人之意見
後，認宜以獨任進行簡式審判程序，而裁定進行簡式審判程序審
理，判決如下：
    主  文
李俊霆連續施用第一級毒品，處有期徒刑柒月，扣案海洛因壹包
（淨重零點零捌公克、包裝重零點參捌公克）沒收銷燬之；又施
用第二級毒品，處有期徒刑參月。應執行有期徒刑玖月，扣案海
洛因壹包（淨重零點零捌公克、包裝重零點參捌公克）沒收銷燬
之。
    事  實
一、李俊霆（原名李偉然）前於民國90年間因施用毒品案件，經
    本院以90年度毒聲字第758 號裁定送觀察、勒戒後，認有繼
    續施用毒品傾向，再以90年度毒聲字第1776號裁定令入戒治
    處所施以強制戒治一年，強制戒治於91年3 月25日期滿釋放
    後，經台灣高雄地方法院檢察署檢察官於同日以91年度戒毒
    偵字第268 號為不起訴處分確定。詎其仍不知悔改，明知海
    洛因、安非他命業經公告列為毒品危害防制條例第2 條第2
    項之第一、二級毒品，不得非法持有、施用，復基於施用第
    一級毒品之概括犯意，自92年1 月25日下午4 時35分許回溯
    24小時內某時起至同年5 月15日上午1 時許回溯24小時內之
    某時止（均不含公權力拘束期間），連續在其高雄縣鳳山市
    工協新村227 號住處，以平均每星期2 次之頻率，將海洛因
    粉末摻入香菸中吸食之方式，施用第一級毒品海洛因多次。
    又另基於施用第二級毒品安非他命之犯意，於92年1 月25
    日下午4 時35分許回溯24小時內某時（不含公權力拘束期間
    ），在前址住處，以將安非他命晶體置於吸食器上，下用火
    燒烤吸食其霧化氣體之方式，施用第二級毒品安非他命各1
    次。嗣為警先後於：(1)92年1 月25日下午5 時許，在高雄縣
    鳳山市○○街32號前查獲，並扣得海洛因1 小包（淨重0.08
    公克、包裝重0.38公克）；(2)同年5 月25日上午1 時許，在
    高雄縣鳳山市○○○村巷道內查獲。
二、案經高雄市政府警察局新興分局及高雄縣政府警察局報請臺
    灣高雄地方法院檢察署檢察官偵查起訴及移送併案辦理。
    理  由
一、本件被告所犯為死刑、無期徒刑、最輕本刑為3 年以上有期
    徒刑以外之罪，其於準備程序進行中，就被訴事實為有罪之
    陳述，經告知簡式審判程序之旨，並聽取當事人之意見後，
    本院認宜以獨任進行簡式審判程序，而裁定進行簡式審判程
    序審理，合先敘明。
二、上揭事實，業據被告李俊霆於本院審理中自白不諱，且其2
    次為警查獲時所採取之尿液，經分別送請高雄市立凱旋醫院
    、高雄醫學大學附設中和紀念醫院、高雄縣政府衛生局檢驗
    結果，均呈嗎啡陽性反應，分別有該局92年5 月29日92煙檢
    字第964 號煙毒尿液檢驗成績書、凱旋醫院92年2 月24日高
    市凱醫檢字第858 號尿液檢驗成績書、中和紀念醫院92年10
    月25日編號0000-000號濫用藥物尿液檢驗報告、尿液採證代
    碼對照表各1 紙附卷可稽；其前開92年1 月25日採集之尿液
    經送請高雄市立凱旋醫院檢驗結果，亦呈甲基安非他命陽性
    反應，此有凱旋醫院前開尿液檢驗成績書附卷可佐。又被告
    92 年1月25日為警查獲時扣案白色粉末1 小包（淨重0.08公
    克、包裝重0.38公克），經送法務部調查局院鑑驗結果，含
    海洛因成分，為第一級毒品海洛因無訛，有該局92年12月30
    日調科壹字第220016 338號鑑定通知書在卷可參。參諸醫學
    臨床實驗及根據英國藥學會出版之文獻Isolation and
    Indentification of Drugs乙書第293 頁載：海洛因經注射
    入人體後，在體內迅速水解成6-Monoacety I morphine，再
    緩緩繼續水解成嗎啡，然後再循嗎啡之代謝方式排出，同書
    第431 頁至第432 頁並載有：嗎啡經注射入人體後，約50％
    以上於8 小時內自尿中排出，至24小時排出約90％，但48小
    時後仍有微量可檢出等語。此外，按通常健康成人一次注射
    嗎啡15公絲，而以現行採用蟻醛酸試液及鉬鋑銨酸試液檢檢
    驗其尿液時，注射後8 小時內所排尿液易於檢出；8 小時至
    24小時，視其取尿時間及尿量多寡，可能檢出；至24小時以
    後所排之尿液，用上述方法已難檢出，亦據行政院衛生署藥
    物食品檢驗局73年11月30日（73）藥檢壹字第030221號函釋
    明確；又甲基安非他命經口服投與後，約70％於24小時內可
    自尿液中排出，又其尿液內含甲基安非他命成分之檢出，與
    投與甲基安非它命的量、個人體質、檢驗儀器之精密度有關
    ，通常採尿化驗是否呈陽性反應，應以投與後24小時內所採
    者為宜，此亦有行政院衛生署藥物食品檢驗局（80）藥檢壹
    字第4529號函可查。是依上開說明，佐以被告前揭尿液檢驗
    成績書，足徵被告前開施用第一級毒品海洛因、第二級毒品
    安非他命之自白核與事實相符，堪可採為論罪科刑之依據。
    另被告前於90年間因施用毒品案件，經本院以90年度毒聲字
    第758 號裁定送觀察、勒戒後，認有繼續施用毒品傾向，再
    以90年度毒聲字第1776號裁定令入戒治處所施以強制戒治1
    年，強制戒治於91年3 月25日期滿釋放後，經台灣高雄地方
    法院檢察署檢察官於同日以91年度戒毒偵字第268 號為不起
    訴處分確定在案之事實，有台灣高等法院被告全國前案紀錄
    表及台灣高雄地方法院檢察署刑案資料查註紀錄表、前開不
    起訴處分書各一紙附卷可按，其於前開不起訴處分確定後，
    5 年內再犯本件施用毒品罪，事證明確，應予依法論科。
三、查毒品危害防制條例業經總統於92年7 月9 日，以華總一義
    字第09200121930 號令修正公布，並自93年1 月9 日施行。
    修正後之毒品危害防制條例修正簡化施用毒品者之刑事處遇
    程序，將原先區分為第一次犯、5 年後再犯、5 年內再犯、
    或三犯以上，而異其刑事處遇程序，修正為僅區分為初犯、
    5 年後再犯及5 年內再犯，且強制戒治期間修正為6 個月以
    上，至無繼續強制戒治之必要為止，最長不得逾1 年，並配
    合刪除停止強制戒治付保護管束及延長強制戒治等規定。然
    就同條例第10條有關施用第一、二級毒品之罪名及法定刑度
    ，則並無任何變更，亦即並無刑法第2 條第1 項有關行為後
    法律有變更，應比較新舊法之問題。又被告依修正前之毒品
    危害防制條例規定，係屬經檢察官為不起訴之處分後，5 年
    內再犯施用第一、二級毒品罪，依修正後之毒品危害防制條
    例規定，則屬觀察勒戒執行完畢釋放後，5 年內再犯施用第
    一、二級毒品罪，無論依修正前後之毒品危害防制條例相關
    規定，均應由檢察官依法追訴及法院依法審判。是核被告所
    為，係犯毒品危害防制條例第10條第1 項之施用第一級毒品
    罪及同條第2 項之施用第二級毒品罪。被告先後多次施用第
    一級毒品海洛因犯行，時間緊接、手法及罪名均同，顯係基
    於概括犯意而為之，為連續犯，應論以一罪，並加重其刑。
    又其施用第一級毒品前後持有該毒品之低度行為，應被其施
    用之高度行為所吸收，不另論罪。被告所犯上開二罪之間，
    犯意各別，行為互殊，應予分論併罰。又被告於92年1 月25
    日遭查獲後至同年5 月15日間施用第一級毒品海洛因之行為
    ，雖未經起訴，然與已起訴部分有連續犯裁判上一罪之關係
    ，應為起訴效力所及，本院自應併予審究。爰審酌被告前有
    施用毒品之不良素行，歷經觀察、勒戒及強制戒治程序後，
    仍未能徹底戒絕毒品，且屢經查獲，隨即再犯，顯見意志不
    堅，且有失政府制定毒品危害防制條例之立法美意，本不宜
    寬貸，惟念其施用毒品乃自戕一己之身體健康，尚未害及他
    人，且犯後終知能坦承犯行等一切情狀，分別量處如主文所
    示之刑，並定其應執行刑。
四、又沒收為從刑之一種，且與主刑有其從屬關係。如行為後，
    法律有所變更，但主刑之法定最高度及最低度刑，與修正前
    之舊法完全相同，或僅沒收之從刑規定有所更易，主刑未修
    正時，則沒收部分，固不生比較問題。依從新之原則，皆應
    適用修正後之法律；倘若主刑及從刑均已加以修正，經依刑
    法第2 條第1 項但書就主刑比較結果，應適用最有利之修正
    前舊法時，依從刑附屬於主刑之原則，自不得就新舊法予以
    割裂適用，應一律適用修正前之法律（最高法院88年第5 次
    刑事庭會議決議參照）。而毒品危害防制條例第10條有關施
    用第一級毒品之罪名及法定刑度，則並無任何修正，已如前
    述，惟有關同條例第18條之沒收規定有所更易，依上揭說明
    有關沒收部分，自不生比較問題，依從新之原則，皆應適用
    修正後之毒品危害防制條例第18條之規定宣告沒收。經查，
    被告為警查獲時扣案白色粉末1 小包（淨重0.08公克、包裝
    重0.38公克），經送法務部調查局院鑑驗結果，含海洛因成
    分，為第一級毒品海洛因無訛，有該局92年12月30日調科壹
    字第220016338 號鑑定通知書在卷可參，爰依毒品危害防制
    條例第18條第1 項前段規定，併予宣告沒收銷燬之。至92年
    1 月25日查獲扣案之Nokia 牌行動電話1 具，雖為被告所有
    ，然僅供平日與家人聯繫之用，業據被告陳明在卷，且乏證
    據證明與本件犯罪有何關連，爰不予宣告沒收，附此敘明。
據上論斷，應依刑事訴訟法第273 條之1 第1 項、第299 條第1
項前段，毒品危害防制條例第10條第1 項、第2 項、第18條第1
項前段，刑法第11條、第56條、第51條第5 款，判決如主文。
本案經檢察官甲○○到庭執行職務。
中　　華　　民　　國　　94　　年　　7 　　月　　29　　日
       鳳山刑事第二庭      法　官  胡宜如
以上正本證明與原本無異。
如不服本判決，應於判決送達後10日內，向本院提出上訴狀。
                           書記官  廖美玲
中　　華　　民　　國　　94　　年　　7 　　月　　29　　日
附錄法條：
毒品危害防制條例第10條施用第一級毒品者，處6 月以上5 年以
下有期徒刑。
施用第二級毒品者，處 3 年以下有期徒刑。
